臺灣基隆地方法院刑事判決
110年度原金訴字第8號
公  訴  人  臺灣基隆地方檢察署檢察官
被      告  黃承恩



義務辯護人  吳俊賢律師

上列被告因洗錢防制法等案件，經檢察官周啟勇提起公訴（110
年度偵字第2658、3714號），本院判決如下：
    主  文
黃承恩幫助犯詐欺取財罪，處有期徒刑參月，如易科罰金，以新
臺幣壹仟元折算壹日。
    事  實
一、黃承恩預見提供銀行帳戶予不相識之人使用，極易遭人利用
    作為與有關財產犯罪之工具，可能幫助犯罪集團實施詐欺犯
    罪，竟仍基於幫助詐欺取財之不確定故意，於民國109年11
    月下旬某日，透過臉書廣告得知某不詳人士對外收購金融帳
    戶後，仍與真實姓名不詳LINE顯示名稱為「曾志龍」之人聯
    繫商議，同意以每5日為一期，每期新臺幣（下同）5000元
    之代價，將其所申辦之中華郵政帳號000-00000000000000號
    帳戶（下稱郵局帳戶）提供予對方使用，黃承恩並依「曾志
    龍」之指示，於109年12月19日，在基隆市七堵區百三街某
    便利商店，以店對店方式將上開帳戶提款卡寄交給對方，並
    依該人指示將密碼更改為778899，而容任該人使用前揭帳戶
    遂行犯罪，以此方式幫助他人犯詐欺取財之犯行。嗣該人意
    圖為自己不法所有，分別為以下犯行：
　㈠於109年12月21日晚上7時55分許，假冒網路購物客服人員以
    電話與林俐君聯繫，佯稱網路購物系統錯誤導致訂單重複，
    要重新操作取消訂單，使林俐君誤信而陷於錯誤，於109年1
    2月21日晚上9時1分、4分、10時10分許，分別匯款5萬零4元
    、5萬零4元、3萬元至黃承恩郵局帳戶。
　㈡於109年12月21日晚上8時17分許，假冒網路購物客服人員以
    電話與丁芳梅聯繫，佯稱網路購物系統錯誤導致訂單重複，
    要重新操作取消訂單，使丁芳梅誤信而陷於錯誤，於109年1
    2月21日晚上9時3分許，匯款1萬8099元至黃承恩郵局帳戶。
二、案經林俐君訴由基隆市警察局第三分局、丁芳梅訴由臺中市
    政府警察局第五分局報告臺灣基隆地方檢察署偵查後起訴。
    理      由
壹、證據能力之認定：
一、按被告以外之人於審判外之陳述，雖不符刑事訴訟法第159
    條之1至第159條之4之規定，而經當事人於審判程序同意作
    為證據，法院審酌該言詞陳述或書面陳述作成時之情況，認
    為適當者，亦得為證據，刑事訴訟法第159條之5第1項定有
    明文。本判決以下所引用具傳聞證據性質之供述證據，因檢
    察官、被告黃承恩及辯護人於本院準備程序時，均表示無意
    見，本院審酌該等證據之作成或取得之狀況，並無非法或不
    當取證之情事，且亦無顯不可信之情況，依上開規定，認均
    具有證據能力。
二、另本判決其餘所依憑判斷之非供述證據，查無違反法定程序
    取得之情形，且各該證據均經本院於審判期日依法進行證據
    之調查、辯論，被告於訴訟上之防禦權已受保障，故該等證
    據資料均有證據能力。
貳、認定事實所憑之證據及理由：
一、訊據被告黃承恩固承認其有於上開時、地，將其所申辦之郵
    局帳戶提款卡寄交給真實姓名不詳，自稱「曾志龍」之人，
    並依該人指示將密碼更改成778899，惟矢口否認有何幫助詐
    欺之犯行，辯稱：我當時是要應徵工作，報酬是一期5天5千
    元，他說他們會員很多需要提供帳戶去登記，當時我缺錢，
    沒有想到對方會拿我帳戶怎麼樣，所以才把帳戶寄出云云。
    經查：
　㈠被告上開坦承部分，業據其於偵查及本院準備程序、審理程
    序中供承在卷，並有被告郵局帳戶開戶個人資料暨交易明細
    等件在卷可稽，被告上開自白與事實相符，堪信為真實。而
    真實姓名不詳之詐欺人員於上開時間，以上開方式分別詐騙
    告訴人林俐君、丁芳梅，致告訴人等均因此陷於錯誤，依對
    方指示分別匯款至被告郵局帳戶等情，亦據告訴人等於警詢
    中證述明確，復有告訴人林俐君網路轉帳交易明細截圖、匯
    款收據、告訴人丁芳梅遭詐騙簡訊、匯款收據、內政部警政
    署反詐騙諮詢專線紀錄表、受理詐騙帳戶通報警示簡便格式
    表、金融機構聯防機制通報單等件在卷可稽，可認被告所申
    辦之上開郵局帳戶確係被他人作為詐欺取財犯行之匯款人頭
    帳戶，首堪認定。
  ㈡按刑法上之故意，可分為確定故意（直接故意）與不確定故
    意（間接故意或未必故意），所謂不確定故意，係指行為人
    對於構成犯罪之事實，預見其發生而其發生並不違背其本意
    者，刑法第13條第2項定有明文。而基於找工作之意思提供
    帳戶存摺金融卡及密碼予對方時，是否同時具有幫助詐欺取
    財之不確定故意，並非絕對對立、不能併存之事，亦即縱係
    因找工作而與對方聯繫接觸，但於提供金融卡予對方時，依
    行為人本身之智識能力、社會經驗、與對方互動之過程等情
    狀，如行為人對於其所提供之帳戶資料，已預見可能被用來
    作為詐欺取財等工具，惟仍心存僥倖，而將該等金融機構帳
    戶物件提供他人使用，可認其對於自己利益之考量遠高於他
    人財產法益是否因此受害，且容任該等結果發生而不違背其
    本意，自仍應認具有幫助詐欺取財之不確定故意，而成立幫
    助詐欺取財罪。次按各類形式利用電話或電腦網路進行詐騙
    ，並收購人頭帳戶作為工具以利犯罪，而規避執法人員之查
    緝，並掩飾、確保因自己犯罪所得財物之事例，已在平面、
    電子媒體經常報導，且經警察、金融、稅務單位在各公共場
    所張貼防騙文宣宣導周知，是上情應已為社會大眾所共知。
    又金融機構存款帳戶，攸關存戶個人財產權益之保障，專屬
    性甚高，衡諸常理，若非與存戶本人有密切或信賴關係，絕
    無可能隨意提供個人帳戶供他人使用。況於金融機構申請開
    設存款帳戶並無任何特殊之資格限制，一般民眾皆可利用存
    入最低開戶金額之方式，任意在金融機構申請開設存款帳戶
    ，作為提、存款之用，甚且可於不同之金融機構申請多數之
    存款帳戶使用，實無向不特定人收取帳戶之必要；基此，苟
    見他人以不合社會經濟生活常態之理由收取不特定人之金融
    機構帳戶，衡情當知渠等取得帳戶資料，應有隱瞞資金之存
    提過程，及避免行為人身分曝光之用意，而通常均被利用於
    從事與財產有關之犯罪，以供掩飾不法犯行，避免犯罪行為
    人曝光，並利於逃避執法人員查緝等情，亦均為週知之事實
    。查被告於本院審理中稱學歷國中畢業，之前做過火鍋店員
    工、物流公司員工（見本院卷第76頁），又於偵查中稱：「
    （問：為何你的帳戶在19號寄交當天將剩餘款項提領一空？
    ）因為我怕他不還給我，所以我先把錢領光」、「我當時確
    實也有懷疑對方會有不法的用途，但因為缺錢，所以才寄給
    他」、「（問：是否預見對方用你帳戶的用途是在隱匿犯罪
    所得的流向？）應該就是要隱藏金錢的流向」（見110年度
    偵字第3714號卷第63頁），是被告交付上開郵局帳戶之提款
    卡時，並非毫無社會經驗之人，而具有一般人之智識程度，
    被告對於隨意交付郵局帳戶予他人，恐淪為他人犯罪之用應
    有相當之認識，仍恣意將上開郵局帳戶資料交付與自己對之
    毫無所悉、且真實姓名及年籍均不詳之人士，主觀上對於收
    取者將可能以此作為詐欺取財工具等不法用途乙情，當已有
    預見。被告既預見交付自己名義之帳戶提款卡等資料供他人
    使用，誠有幫助從事詐欺取財犯行之人利用該等帳戶實施犯
    罪之可能，但其仍將本案帳戶資料交付與不詳之他人使用，
    以致自己完全無法了解、控制該帳戶資料之使用方法及流向
    ，堪認被告主觀上顯具有縱該取得帳戶之人以之為詐欺取財
    之犯罪工具，亦不違背其本意之幫助詐欺取財不確定故意甚
    明。
　㈢被告雖稱係因應徵工作始交付帳戶資料予他人，惟依被告於
    本院審理中提出之LINE對話紀錄，其中並沒有提到對方公司
    的名稱、地址，就工作內容，對方僅模糊以：「1.本兼職可
    長期穩定，合同半年一簽。2.由於本公司支持各國體育競猜
    ，會員眾多，近期會員急劇增加，公司為避免巨額稅務，現
    緊急尋找代註冊帳戶，需大量用戶註冊體育競猜使用。3.本
    公司承諾絕無任何違法事件發生，絕不會對兼職人員造成任
    何影響」、「合作薪資如下（獎金另算）一個競猜帳戶期領
    5000，月總領30000，無獎金，兩個競猜帳戶期領10000，月
    總領60000，每期額外獎金一千，三個競猜帳戶期領15000，
    月總領90000，每期額外獎金2千」等訊息（見本院卷第79、
    80頁），綜觀上開訊息，實無從得知該公司所需職務的職稱
    、工作項目，反而與一般詐騙集團以「出租帳戶」為由收集
    人頭帳戶之型態相同。被告雖辯稱只是要應徵工作云云，惟
    被告所應徵之工作，在無勞力之付出情況下，每個帳戶每月
    換算可得3萬元，而現今社會工作競爭激烈，竟有不需工作
    只提供帳戶即可獲取高額報酬之工作，實與常理有違。且一
    般公司行號應徵新進員工時，不論正職或兼職，多會詳細揭
    露該公司之經營方向、職缺屬性、工作內容及徵才條件，且
    在辦公處所由權責人員面試、篩選，以期覓得合適人選，此
    乃一般經驗法則及社會常態。然依被告所提供之LINE對話紀
    錄及於本院審理中所述，對方未於公司場所面試、未說明是
    否僱用被告即要求提供帳戶資料，被告無視於上開明顯異常
    之處，即交付上開帳戶資料提供予對方使用，與常情有違。
    從而，依卷內相關事證已足認被告提供之上開帳戶資料，縱
    遭不法利用仍不違背其本意，堪認被告有幫助詐欺取財之不
    確定故意。　
　㈣綜上各情相互勾稽，被告所辯均不合於社會常情及經驗法則
    ，顯係臨訟飾卸之詞，委無可採。是本案事證明確，被告犯
    行堪以認定，應依法論科。
二、論罪科刑：
　㈠核被告所為，係犯刑法第30條第1項前段、刑法第339條第1項
    之幫助詐欺取財罪。被告係以幫助之意思，參與構成要件以
    外之行為，為幫助犯，爰依刑法第30條第2項規定減輕其刑
    。
　㈡爰審酌被告率爾提供郵局帳戶之提款卡及密碼予從未謀面且
    真實姓名年籍不詳之人，協助他人使用其所提供之金融物件
    以逃避犯罪之查緝，嚴重破壞社會治安及有礙金融秩序，助
    長犯罪歪風，並增加追緝犯罪及被害人尋求救濟之困難，兼
    衡被害人所受損害及被告犯罪動機、目的、手段、未與告訴
    人等達成調解或賠償其損害，犯後否認犯行，暨被告教育程
    度為國中畢業，目前無工作，之前做過火鍋店員工、物流公
    司員工等一切情狀，量處如主文所示之刑，並諭知易科罰金
    之折算標準。
三、不另為無罪諭知部分
  ㈠公訴意旨雖認被告上開交付帳戶之行為，另構成洗錢防制法
    第2條第2款所定之洗錢行為，而應依同法第14條第1項、刑
    法第30條第1項前段規定論以幫助洗錢罪等語。
　㈡洗錢防制法之立法目的，在於防範及制止因犯該法第3條所列
    之特定犯罪而取得或變得之財物或財產上利益及其之孳息，
    藉由包含處置（即將特定犯罪所得直接予以移轉或變更）、
    分層化（即以迂迴層轉、化整為零之多層化包裝方式，掩飾
    或隱匿特定犯罪所得）及整合（即收受、持有或使用他人之
    特定犯罪所得，使之回流至正常金融體系，而得以合法利用
    享受）等各階段之洗錢行為，使其形式上轉換成為合法來源
    ，以掩飾或切斷特定犯罪所得與犯罪之關聯性，而藉以逃避
    追訴、處罰。且一般洗錢罪與特定犯罪係不同構成要件之犯
    罪，各別行為是否該當於一般洗錢罪或特定犯罪，應分別獨
    立判斷，特定犯罪僅係洗錢行為之「不法原因聯結」，即特
    定犯罪之「存在」及「利得」，僅係一般洗錢罪得以遂行之
    情狀，而非該罪之構成要件行為。特定犯罪之既遂與否和洗
    錢行為之實行間，不具有時間先後之必然性，只要行為人實
    行洗錢行為，在後續因果歷程中可以實現掩飾、隱匿特定犯
    罪所得之效果，即得以成立一般洗錢罪，並不以「特定犯罪
    已發生」或「特定犯罪所得已產生」為必要。然提供金融帳
    戶提款卡及密碼之行為人，因已將帳戶之提款卡及密碼等物
    件提供他人使用，失去對自己帳戶之實際管領權限，若無配
    合指示親自提款，即無收受、持有或使用特定犯罪所得之情
    形，且無積極之移轉或變更特定犯罪所得之行為，故非屬洗
    錢防制法第2條第1款、第3款所稱之洗錢行為。洗錢防制法
    第2條第2款之掩飾、隱匿行為，目的則在遮掩、粉飾、隱藏
    、切斷特定犯罪所得與特定犯罪間之關聯性，是此類洗錢行
    為須與欲掩飾、隱匿之特定犯罪所得間具有物理上接觸關係
    （事實接觸關係）。而提供金融帳戶提款卡及密碼供他人使
    用，嗣後被害人雖匯入款項，然此時之金流仍屬透明易查，
    在形式上無從合法化其所得來源，未造成金流斷點，尚不能
    達到掩飾或隱匿特定犯罪所得之來源、去向及所在之作用，
    須待款項遭提領後，始產生掩飾、隱匿之結果。故而，行為
    人提供金融帳戶提款卡及密碼，若無參與後續之提款行為，
    即非洗錢防制法第2條第2款所指洗錢行為，無從成立一般洗
    錢罪之直接正犯（最高法院108年度臺上大字第3101號刑事
    裁定意旨參照）。查被告僅係將本件郵局帳戶之提款卡及密
    碼交付他人使用，未參與後續之領款行為，揆諸前揭裁定意
    旨，即與洗錢防制法第14條第1項之洗錢罪構成要件仍屬有
    間，公訴意旨認被告上開行為同時涉幫助犯洗錢罪嫌，尚有
    誤會。
　㈢至被告已預見將本件帳戶之提款卡（含密碼）交付他人使用
    ，可能遭不詳詐騙成員持以遂行詐欺犯罪而猶恣意為之，主
    觀上具有縱若他人持以犯罪亦不違背其本意之不確定幫助詐
    欺取財犯意，固經本院認定在前，然一般人在提供帳戶資料
    同時，除可認知到帳戶可能遭作為匯入詐騙所得之犯罪工具
    外，對於所謂他人提領款項後即產生遮斷資金流動軌跡、製
    造金流斷點之「洗錢」概念，恐難有所理解，檢察官復未舉
    出其他證據證明被告主觀上有此認識，亦難遽予認定被告同
    時有幫助洗錢之不確定故意而成立幫助洗錢罪。惟因檢察官
    起訴認被告所涉幫助洗錢部分若屬有罪，與前開論罪部分有
    想像競合犯之裁判上一罪關係，故不另為無罪之諭知。
據上論斷，應依刑事訴訟法第299條第1項前段，刑法第30條第1
項前段、第2項、第339條第1項、第41條第1項前段，刑法施行法
第1條之1第1項，判決如主文。
本案經檢察官周啟勇提起公訴，檢察官高永棟到庭執行職務。
中　　華　　民　　國　　110 　年　　12　　月　　2 　　日
                  刑事第二庭  審判長法  官  李  岳
　　　　　　　　　                  法  官  鄭富容
　　　　　　　　　                  法  官  施又傑
以上正本證明與原本無異。
如不服本判決應於收受送達後20日內向本院提出上訴書狀，並應
敘述具體理由；其未敘述上訴理由者，應於上訴期間屆滿後20日
內向本院補提理由書(均須按他造當事人之人數附繕本)「切勿逕
送上級法院」。
中　　華　　民　　國　　110 　年　　12　　月　　2 　　日
                                    書記官  白豐瑋
附錄所犯法條：
刑法第339條第1項
意圖為自己或第三人不法之所有，以詐術使人將本人或第三人之
物交付者，處5年以下有期徒刑、拘役或科或併科50萬元以下罰
金。